【裁判字號】    99,審易,1479
【裁判日期】    991029
【裁判案由】    詐欺
【裁判全文】
臺灣桃園地方法院刑事判決            99年度審易字第1479號
公  訴  人  臺灣桃園地方法院檢察署檢察官
被      告  甲○○
上列被告因詐欺案件，經檢察官提起公訴（99年度偵字第17644
號），被告於本院準備程序進行中，就被訴事實為有罪之陳述，
經本院告知簡式審判程序意旨，並聽取公訴人及被告之意見後，
本院合議庭裁定依簡式審判程序審理，判決如下：
    主      文
甲○○共同意圖為自己不法之所有，以詐術使人將本人之物交付
，處有期徒刑肆月，如易科罰金，以新臺幣壹仟元折算壹日；又
共同意圖為自己不法之所有，以詐術使人將本人之物交付，未遂
，處有期徒刑參月，如易科罰金，以新臺幣壹仟元折算壹日，扣
案之新臺幣陸仟元沒收。應執行有期徒刑陸月，如易科罰金，以
新臺幣壹仟元折算壹日，扣案之新臺幣陸仟元沒收。
    事      實
一、甲○○(一)前於民國88年間因偽造文書案件，經臺灣高等法院
    以89年度上訴字第970 號判決判處有期徒刑3 月，上訴後，
    經最高法院以91年度台上字第6589號判決判處上訴駁回確定
    ；(二)於89年間因違反電信法案件，經臺灣士林地方法院以89
    年度湖簡字第467 號判決判處有期徒刑4 月確定；(三)於89年
    間因偽造文書案件，經臺灣高等法院以95年度上更一字第14
    1 號判決判處有期徒刑1 年8 月確定；(四)於94年間因偽造文
    書、侵占案件，經本院以94年度訴字第1003號判決分別判處
    有期徒刑6 月、7 月，並定其應執行有期徒刑1 年確定；(五)
    於94年間因變造特種文書、偽造有價證券等案件，經臺灣士
    林地方法院以95年度訴字第194 號判決分別判處有期徒刑6
    月，減為有期徒刑3 月、5 年，偽造有價證券部分上訴後，
    經臺灣高等法院以98年度上訴字第2181號判決分別判處有期
    徒刑1 年10月、3 年10月，並定其應執行有期徒刑4 年6 月
    ，上訴後，經最高法院以98年度台上字第5692號判處上訴駁
    回確定；(六)於95年間因侵占案件，經本院以96年度易字第55
    號判決判處有期徒刑7 月確定；(七)又於95年間因偽造文書案
    件，經臺灣士林地方法院以96年度訴字第133 號判決判處有
    期徒刑4 月確定；(八)於96年因詐欺案件，經本院以96年度桃
    簡字第2347號判決判處有期徒刑3 月，減為有期徒刑1 月又
    15日確定；上揭編號(三)、(四)、(五)各罪，並經臺灣高等法院以
    98年度聲字第3440號裁定定其應執行有期徒刑6 年6 月確定
    ，現正在監執行中，於本案尚不構成累犯。詎其猶不知悔悟
    ，與林文清（另由臺灣基隆地方法院以99年度易字第97號判
    決）、真實姓名、年籍均不詳之詐騙集團成員，綽號「阿豪
    」之成年男子及渠等所屬之詐騙集團成員，共同基於意圖為
    自己不法所有之犯意聯絡，於下列時、地，分別為下列犯行
    ：
  (一)渠等所屬詐騙集團之某成員先於98年10月21日，自雅虎奇摩
    拍賣網站查知乙○○於該網站（拍賣帳號：aa00000000）以
    新臺幣（下同）29,400元拍賣統一便利商店禮券300 張予買
    家（拍賣帳號：disney00000000，下稱真正買家）之紀錄及
    訊息，並自該網站「關於我」（即買賣雙方溝通平台）得知
    乙○○及真正買家之電話，隨即於同年月24日上午11時57分
    許，以行動電話門號0000000000號與乙○○之行動電話門號
    0000000000號電話聯絡，該詐騙集團成員佯稱伊係真正買家
    ，欲退回已匯之款項而不願購買上揭禮券，並請乙○○退款
    至第一銀行路竹分行帳號000-00000000000 號、戶名長信電
    腦之帳戶中云云，乙○○一時未查，遂至基隆市大武崙郵局
    之ATM 查詢乙○○所有之基隆大武崙郵局帳號0000000-0000
    000 號帳戶內確有1 筆22 ,000 元匯款（真正買家實際購買
    之金額），因而陷於錯誤，即依該詐騙集團成員指示，將該
    款項匯款至上揭詐騙集團成員指定之帳戶中，而詐得乙○○
    之22,000元。嗣後因真正買家遲未收到上開禮券，於同年月
    26日與乙○○電話聯絡，方知上情，乙○○遂於同年月26日
    22時40分許報警處理。
  (二)嗣甲○○、林文清與渠等所屬詐騙集團食髓知味，又另行共
    同基於意圖為自己不法所有之犯意，而與上揭真正買家聯絡
    ，佯以乙○○之身分，欲以98,000元之價格兜售10萬元統一
    便利商店禮券，並告知上揭真正買家再次匯款至乙○○帳戶
    中，該真正買家隨即與乙○○聯絡後，乙○○乃要求上揭真
    正買家向詐騙集團成員佯稱已匯款92,000元至乙○○之帳戶
    ，所餘6,000 元以現金交付，並面交10萬元禮券。該詐騙集
    團成員又以電話佯稱係真正買家，與乙○○聯絡稱已匯款92
    ,000元，並與乙○○約定在基隆市安樂區○○○路208 巷口
    之OK便利商店前交付餘款6,000 元，並收取10萬元之禮券云
    云，以達6,000 元詐取10萬元之禮券之目的。乙○○則以面
    額100 元之禮券5 張裝入紅包袋內，以取信於詐騙集團成員
    。該詐騙集團成員遂推由甲○○、林文清前往取得禮卷，並
    由甲○○於同年月27日晚間8 時許，駕駛車牌號碼GQ-889 6
    號自用小客車搭載林文清，一同至上揭OK便利商店前觀察周
    圍環境後，甲○○又開車至基隆市安樂區○○○路135 巷口
    ，由林文清下車再攔搭由不知情之司機陳有德所駕駛之車牌
    號碼6M-239號計程車至上揭OK便利商店。嗣於同日晚間8時
    40分許，林文清在上揭OK便利商店前交付由詐騙集團成員所
    有，交予甲○○、林文清持以行騙所用之6,000 元與乙○○
    ，乙○○再將上開裝有500 元禮券之紅包袋交付與林文清後
    ，旋遭埋伏之警員逮獲而未遂。並扣得上揭供行騙所用之6,
    000 元。
二、案經基隆市警察局第四分局報請臺灣基隆地方法院檢察署呈
    請臺灣高等法院檢察署令轉臺灣桃園地方法院檢察署檢察官
    偵查起訴。
    理      由
一、本案被告甲○○所犯均係死刑、無期徒刑或最輕本刑為3 年
    以上有期徒刑以外之罪，其於本院準備程序期日中就被訴事
    實均為有罪之陳述，經本院告知簡式審判程序之旨，並聽取
    當事人意見後，由本院合議庭依刑事訴訟法第273 條之1 第
    1 項規定裁定進行簡式審判程序，核先敘明。
二、上揭犯罪事實，業據被告甲○○於檢察事務官詢問、檢察官
    偵訊及本院審理時坦承不諱，並有被害人即證人乙○○、共
    犯即證人林文清、證人李憶梅、陳有德分別於警詢、檢察事
    務官詢問、檢察官偵訊時之陳述，此外尚有贓物認領保管單
    、禮券照片、乙○○之基隆大武崙郵局帳號0000000-000000
    0 號存摺影本、證號查詢汽車駕駛人、車號查詢汽車車籍、
    第一商業銀行路竹分行函及函覆之帳號000-00000000000 號
    、戶名長信電腦之存款明細分類帳、乙○○持用之行動電話
    門號0000000000號通聯紀錄、臺灣基隆地方法院檢察署辦案
    公務電話紀錄表、臺灣基隆地方法院99年度易字第97號判決
    等各1 份及扣案之6,000 元附卷可稽。足認被告上開自白與
    事實相符，堪以採信。本件事證明確，被告犯行洵堪認定，
    應依法論罪科刑。
三、核被告所為，事實欄一(一)部分，係犯刑法第339 條第1 項詐
    欺取財罪。又事實欄一(二)部分，係犯刑法第339 條第3 項、
    第1 項之詐欺取財未遂罪。被告雖已著手詐欺，但因被害人
    乙○○已知悉其係遭詐騙，故並未陷於錯誤，固於警方逮捕
    共犯林文清之前，已交付共犯林文清500 元禮券，但被害人
    乙○○既未陷於錯誤，被告之詐欺取財犯行自未能得逞，應
    屬未遂。起訴書犯罪事實欄已記載上揭事實欄一(二)之詐欺取
    財未遂罪犯行，而漏列刑法第339 條第3 項、第1 項之法條
    ，應由本院予以補充。被告甲○○與林文清、真實姓名、年
    籍均不詳之詐騙集團成員，綽號「阿豪」之成年男子及渠等
    所屬之上開詐騙集團成員間，就上揭二犯行間，均有犯意之
    聯絡及行為之分擔，均為共同正犯。又被告所犯上開二罪，
    犯意各別，行為互殊，應分論併罰。另被告就事實欄一(二)之
    犯行，已著手於犯罪行為之實行而不遂，為未遂犯，爰依刑
    法第25條第2 項規定減輕其刑。爰審酌被告年富力強，不思
    努力工作，僅因貪圖利益，即施用詐術而詐取他人財物，犯
    罪動機實屬可議，惡性可謂不輕，且犯後尚未能與被害人達
    成和解，惟念及被告終能坦承犯行，態度尚可及起訴書具體
    求刑有期徒刑1 年6 月稍嫌過重等一切情狀，分別量處如主
    文所示之刑，併均諭知易科罰金之折算標準及定其應執行之
    刑，以示懲儆。至扣案之6,000 元，為上揭詐騙集團成員所
    有，交予甲○○、林文清持以供本件行騙所用，業據被告於
    檢察官偵訊時陳述明確，本於責任共同原則，依刑法第38條
    第1 項第2 款，於被告甲○○所處主刑項下併為沒收之諭知
    。
四、依刑事訴訟法第273 條之1 第1 項、第299 條第1 項前段、
    ，刑法第28條、第339 條第1 項、第3 項、第25條第2 項、
    第41條第1 項前段、第38條第1 項第2 款、第51條第5 款，
    刑法施行法第1 條之1 第1 項、第2 項前段，判決如主文。
五、如不服本判決，得於判決書送達之翌日起10日內，以書狀敘
    述理由，向本庭提出上訴。
本案經檢察官梁光宗到庭執行職務。
中    華    民    國    99    年    10    月    29    日
                        刑事庭  法  官  鍾雅蘭
以上正本證明與原本無異。
如不服本判決，應於送達後10日內，向本院提出上訴狀。
                                書記官  陳恩如
中    華    民    國    99    年    10    月    29    日
附錄本案論罪科刑依據之法條：
中華民國刑法第339條
（普通詐欺罪）
意圖為自己或第三人不法之所有，以詐術使人將本人或第三人之
物交付者，處 5 年以下有期徒刑、拘役或科或併科 1 千元以下
罰金。
以前項方法得財產上不法之利益或使第三人得之者，亦同。
前二項之未遂犯罰之。

司法院資訊處製作；財團法人民間司法改革基金會備份。
